臺灣板橋地方法院民事判決　　　　　　　 96年度訴字第328號
原　　　　　告　甲　○
訴 訟 代 理 人　孫大龍律師
複　代　理　人　林秉欣律師
被　　　　　告　丁○○
　　　　　　　　博士堂興業有限公司
上一人之法定代理人
　　　　　　　　丙○○
共同訴訟代理人　乙○○
上列當事人間請求侵權行為損害賠償事件，於中華民國96年8月
30日言詞辯論終結，本院判決如下：
    主          文
被告應連帶給付原告新臺幣伍拾壹萬貳仟玖佰柒拾伍元，及自中
華民國九十六年六月七日起至清償日止按週年利率百分之五計算
之利息。
原告其餘之訴駁回。
訴訟費用由被告連帶負擔。
訴訟費用由被告負擔五分之三，餘由原告負擔。
本判決第一項於原告以新臺幣壹拾伍萬元為被告預供擔保後，得
為假執行；被告於執行標的物拍定、變賣、或物之交付、或假執
行執行程序終結前，以新臺幣伍拾壹萬貳仟玖佰柒拾伍元為原告
預供擔保，或將請求之標的物提存後，得免為假執行。
原告其餘假執行之聲請駁回。
    事 實 及 理 由
壹、程序方面：按訴狀送達後，原告不得將原訴變更或追加他訴
    。但有擴張或減縮應受判決事項之聲明之情形者，不在此限
    ，民事訴訟法第255 條第1 項第3 款定有明文。本件原告起
    訴時原聲明請求被告給付新臺幣（下同）708,635 元，嗣於
    言詞辯論終結前擴張其聲明請求之金額如下述，又其起訴時
    原聲請請求被告應另給付自起訴狀繕本送達翌日起至清償日
    止按年息百分之五計算之利息，嗣於最後言詞辯論終結前之
    辯論意旨狀內減縮其利息起算日為自民國96年6 月7 日起算
    （見本院卷第49頁），核其所為訴之變更、追加、減縮合於
    前揭法條規定，應予准許。又原告起訴時原將被告博士堂興
    業有限公司之法定代理人姓名記載為鄭陽春，已於96年4 月
    26 日 言詞辯論期日更正為丙○○（見本院96年4 月26日言
    詞辯論筆錄，卷第27頁），均合先敘明。
貳、當事人之主張：
一、原告方面：
    聲明：被告應連帶給付原告832,975 元，及自民國96年6 月
    7 日起至清償日止，按年息百分之五計算之利息。並陳明原
    告願供擔保以代釋明，請准宣告假執行。其陳述及所提出之
    證據如下：
(一)緣原告於95年7 月2 日上午8 時38分許，騎乘車號P65-976
    號普通重型機車沿台北縣中和市○○○路往福和橋方向行駛
    ，而被告博士堂興業有限公司（下稱博士堂公司）之司機即
    被告丁○○則駕駛1030-FL 號自用小貨車違規臨停於中和市
    ○○○路27號前（註：該處禁止臨時停車），車頭朝福和橋
    方向，詎被告丁○○明知禁止臨時停車處不得停車且於開啟
    車門時，復疏未注意行人及其他車輛，並讓行進車輛先行，
    即突然開啟車門，致原告應變不及，撞及其左前車門並失控
    撞擊同向左前方停等紅燈之營業小客車右後車角，造成原告
    左鎖骨骨折（參原證一號）及機車損毀（參原證二號）。本
    件車禍經台灣省台北縣區車輛行車事故鑑定委員會鑑定結果
    ，亦認定被告丁○○駕駛自用小貨車違規於禁止臨時停車處
    停車，且向外開啟車門未注意未讓行進中車輛先行，乃肇事
    之原因，有該會北縣鑑字第951266號鑑定書影本附呈為證（
    參原證三號）。
(二)按「因故意或過失不法侵害他人權利者，負損害賠償責任。
    」、「受僱人因執行職務，不法侵害他人之權利者，由僱用
    人與行為人連帶負損害賠償責任。」、「汽車、機車或其他
    非依軌道行駛之動力車輛，在使用中加損害於他人者，駕駛
    人應賠償因此所生之損害。」、「不法侵害他人之身體或健
    康者，對於被害人因此喪失或減少勞動能力或增加生活上之
    需要時，應負損害賠償責任。」、「不法侵害他人之身體、
    健康、名譽、自由、信用、隱私、貞操，或不法侵害其他人
    格法益而情節重大者，被害人雖非財產上之損害，亦得請求
    賠償相當之金額。」、「負損害賠償責任者，除法律另有規
    定或契約另有訂定外，應回復他方損害發生前之原狀。……
    第一項情形，債權人得請求支付回復原狀所必要之費用，以
    代回復原狀。」，民法第184 條第1 項前段、188 條第1 項
    、第191 條之2 、第193 條第1 項、195 條第1 項及第213
    條第1 、3 項分別定有明文。被告丁○○為被告博士堂公司
    僱用之司機，於執行職務時因過失致原告受有傷害及機車損
    毀，被告等依據上開規定，自應連帶負損害賠償責任，原告
    依法訴請被告等連帶賠償83萬2975元如本書狀訴之聲明第1
    項所載，茲將原告請求賠償之項目及金額詳列如后：
  １、醫藥費用4361元：原告因本件車禍至財團法人慈濟綜合醫
      院台北分院（下稱慈濟醫院）急診及門診共10次，有慈濟
      醫院95年7 月2 日、7 月6 日、8 月3 日、8 月17日、8
      月31日、9 月28日、11月6 日、96年1 月4 日、3 月5 日
      、5 月3 日醫療費用收據影本10紙在卷足稽（參原證四、
      十二號）外，合計支出醫療費用共4361元。
  ２、停業損失40萬5000元：原告於本件車禍發生前，任職於訴
      外人軒亞設計實業有限公司（下稱軒亞公司）擔任工務工
      作（參原證六號），總計自95年1 月至95年7 月共支領薪
      資31萬5000元，平均每月薪資4 萬5000元，有各類所得扣
      繳暨免扣繳憑單影本附呈可證（參原證十號），被告針對
      上情即原告於本件車禍發生前，平均每月薪資4 萬5000元
      一節，已不爭執（詳見　鈞院96年4 月26日言詞辯論筆錄
      第2 頁），合先陳明。原告因本件車禍發生，造成右鎖骨
      骨折，致無法從事工作，經查原告於96年5 月3 日至慈濟
      醫院接受門診，該院診斷結果確認原告右鎖骨骨折處「目
      前臨床上已癒合」，此有該院出具之診斷證明書及原告於
      95年7 月2 日、11月6 日及96年1 月4 日、3 月5 日、5
      月3 日於慈濟醫院拍攝之X 光片影本附呈可證（參原證十
      一號），總計原告自95年7 月2 日（即本件車禍發生日）
      至96年5 月3 日止，共計10個月無法工作，扣除軒亞公司
      支付原告95年7 月薪資（見原證十號）外，原告尚計受有
      9 個月之停業損失即40萬5000元（45,000*9= 405,000）
      。
  ３、看護費用12萬元：按由親屬看護時，雖無現實看護費用之
      支付，亦應認受有相當於支出看護費用之損害，得向被告
      請求賠償。蓋因親屬照顧原告之起居，雖係出於親情，但
      親屬看護所付出之努力，並非不能評價為金錢，只因親屬
      間身分關係密切而免除其支付義務，然此種親屬間基於身
      分關係之恩惠，自不能加惠於被告，故應衡量及比照僱用
      職業看護之標準，認原告受有相當於看護之損害，而得向
      被告請求賠償（台灣高等法院85年座談會決議參照）。原
      告係慣用右手之人，因本件車禍造成右鎖骨骨折，不僅疼
      痛難耐且根本無法使力，只得以八字肩帶固定（見原證一
      號），致原告日常生活起居，舉凡吃飯、穿衣、盥洗、如
      廁等，均需假手配偶陳英英看護照顧，對照慈濟醫院函覆
      　鈞院之病情說明書中記載，原告至該院急診後即以八字
      帶固定骨折處約二個月可知，原告於上述期間確需他人看
      護、照顧。縱認原告因配偶看護而無現實看護費用之支出
      ，亦應認受有相當於看護費用之損害，故原告爰依據台大
      醫院89年3 月所修訂之「台大醫院病患僱用陪病員須知」
      所示，僱用全日班之陪病僱工（即看護），其費用為每日
      2000元（參原證七號）之費用標準請求被告等連帶給付上
      開期間之看護費用12萬元（60×2000=120000） 。退萬步
      言，如　鈞院認原告此項請求之舉證尚有不足，惟查被告
      於　鈞院96年6 月14日言詞辯論程序中亦已自認原告於本
      件車禍發生後，確有看護照顧之必要，其費用應為5 、6
      萬元（　鈞院當日言詞辯論筆錄參照），故原告亦援引民
      事訴訟法第222 條第2 項規定，請求　鈞院審酌原告受傷
      之情狀及被告自認之主張，酌定被告應連帶賠償本項費用
      之金額。
  ４、車損3614元：原告所騎乘之車號P65-976 號機車係於93年
      8 月份出廠（參原證八號），惟因本件車禍於95年7 月2
      日造成損毀（見原證二號），總計修復費用共需7500元，
      其中材料費用為5800元、工資則為1700元，有佳順機車行
      出具之估價單影本附呈為憑（參原證九號）。按依行政院
      所頒固定資產耐用年數表及固定資產折舊率表，按平均法
      計算其折舊，機器腳踏車之耐用年數為3 年，其每年折舊
      率為33.3% ，本件系爭車輛係93年出廠，迄至本件車禍發
      生時已使用近二年，原告所得請求之零件費用應為1914元
      （5800×33.3%=1914），故相關修車費用即零件費用及工
      資合計應為3614元（1914+1700=3614）。被告針對本項費
      用亦已表明不爭執（詳見　鈞院96年4 月26日言詞辯論筆
      錄第2 頁），併此陳明。
  ５、精神慰撫金30萬元：本件車禍發生當時，原告身體疼痛萬
      分，猶如五臟俱裂，甚至幾乎當場昏厥，惟被告丁○○卻
      一再否認肇事外，意圖卸責，洵屬不該。本件車禍發生後
      ，被告丁○○除探望原告三次外，對於原告因本件車禍所
      受之損害，均避不提出具體解決方案，反要求原告逕與其
      保險公司聯繫，核其作為，顯欠誠意，且原告在身心受創
      之餘，尚需自行採取法律訴訟，爭取合法權利，更係情何
      以堪。基上各項因素，原告爰請求被告等連帶給付精神慰
      撫金30萬元。
(三)另慈濟醫院於96年4 月23日以（九六）慈新醫文字第960428
    號函回覆　鈞院有關原告之病情說明，惟細閱該函所檢附曾
    效祖醫師於96年4 月18日填寫之病情說明書內容，除認定原
    告右鎖骨骨折之癒合較一般人緩慢，確為真正外，其餘內容
    顯與事實不符且顯未針對　鈞院函詢之問題回覆，洵不足採
    ，茲將理由敘明如下：
  １、依據曾效祖醫師填寫之病情說明書可知，其記載「最後一
      次門診」之日期係「95-11-6 」，惟查依據前述慈濟醫院
      96年5 月3 日出具之診斷證明書可知，原告於95年11月6
      日以後，仍持續於96年1 月4 日、3 月5 日、5 月3 日至
      該院接受門診追蹤治療（見原證十一號），顯見曾效祖醫
      師於96年4 月18日填具上開病情說明書時，並非依據原告
      最新之病情狀況作說明，此自其於該病情說明書中記載「
      預估自發生起算約半年左右才可工作」，惟查原告於本件
      車禍發生後半年即96年1 月4 日亦曾至慈濟醫院門診，斯
      時右鎖骨骨折處根本尚未癒合（見原證十一號第4 頁）且
      直至96年5 月3 日門診時始確認骨折處已癒合（見原證十
      一號第1 頁），試問原告如何如曾醫師所預估「自發生起
      算約半年才可工作」？抑且，曾醫師既於96年4 月18日填
      具病情說明書，卻「預估」原告約可於96年1 月左右工作
      ，豈不謬誤？益見曾醫師上開病情說明書之記載顯然有誤
      ，亦與事實不符。
  ２、再者，曾醫師於病情說明書除僅為前述「預估自發生起算
      約半年左右才可工作」此項錯誤記載外，對於　鈞院函詢
      「2.該病患之傷勢至何時始完全癒合？何時可以完全使力
      並恢復工作？是否適宜從事裝潢工作？」等問題，亦未其
      為任何具體回覆說明。
  ３、原告係慣用右手之人，因本件車禍造成右鎖骨骨折，不僅
      疼痛難耐且根本無法使力，致日常生活起居，舉凡吃飯、
      穿衣、盥洗等，均需假手配偶陳英英看護照顧，故曾醫師
      於病情說明書記載「一般此種骨折並無需要依賴他人看護
      之必要性」，亦與事實不符。
(四)證據：提出財團法人慈濟綜合醫院台北分院95年8 月3 日診
    字第A00000000 號診斷證明書、照片及行車執照及估價單、
    臺灣省臺北縣區車輛行車事故鑑定委員會95年10月4 日北縣
    鑑字第951266號鑑定意見書、財團法人佛教慈濟綜合醫院臺
    北分院醫療費用收據、財團法人慈濟綜合醫院台北分院95年
    11月6 日診字第A000 00000號診斷證明書、軒亞設計實業有
    限公司95年8 月2 日在職證明書及95年6 月薪資單、臺大醫
    院病患僱用陪病員須知、公司變更登記表、各類所得扣繳暨
    免扣繳憑單、財團法人慈濟綜合醫院台北分院96年5 月3 日
    診字第A00000000 號診斷證明書及Ｘ光片等影本為證據。
二、被告方面：
    聲明：請求駁回原告之訴及假執行之聲請；並陳明如受不利
    之判決，願供擔保請求免為假執行。
    其陳述及所提出之證據如下：
(一)否認原告之主張及陳述。
(二)按因故意或過失，不法侵害他人之權利者，負損害賠償之責
    任（民法第一百八十四條第一項前段）。而侵權行為之成立
    ，應具備客觀要件及主觀要件，客觀要件之一為須有自己的
    加害行為即侵權行為之成立須出於自己之加害行為，主觀要
    件則須有故意或過失責任，而過失應具備預見其發生之可能
    ，如已盡善良管理人注意義務，仍不認識該違法之事實即無
    過失可言。又本案縱按台北縣區車輛行車事故鑑定委員會鑑
    定意見書認為被告為肇事原因，然基於獨立審判原則，該鑑
    定意見書亦僅供法院參考，應不得據為判決之唯一依據。
(三)退步言之，縱鈞長認為被告應負部份賠償之責，惟按損害賠
    償，除法律另有規定或契約另有訂定外，應以填補債權人所
    受損害及所失利益為限。就此，民法第216 條第1 項定有明
    文；又按民事訴訟如係由原告主張權利者，應先由原告負舉
    證之責，若原告先不能舉證，以證實自己主張之事實為真實
    ，則被告就其抗辯事實即令不能舉證，或其所舉證據尚有疵
    累，亦應駁回原告之請求，最高法院17年上字第917 號判例
    可資參照。本案除醫療、機車損失費用部份已分別於96年4
    月26日庭期於法院達成協定外，另有「看護費用」、「工作
    所得損失部份」及「精神慰撫金部份」金額仍有疑議，茲分
    述如下：
  １、工作所得損失部份：原告主張其受傷前任職於軒亞設計實
      業有限公司擔任工務工作，惟本案事故雖造成原告右鎖骨
      骨折，致無法工作，但慈濟醫院曾效祖醫師依據專業知識
      判斷，此骨折之癒合雖較一般人緩慢，故預估自發生起約
      半年左右即可工作，且依原告所檢附之X 光片可明顯看出
      ，原告之骨折已於95年11月已癒合，但要完全可活動應再
      一、二個月休養即可康復，故原告所請求之工作損失至多
      為6 個月（45,000元×6 ＝270,000） ，非原告所請求之
      9 個月，故原告所請顯非實在，應予否認。
  ２、看護費用：原告雖受有傷害而致痛楚，但並不至造成無法
      行動而需專人全程照顧其生活起居。原告於本案事故後意
      識清楚，本可自行進食且行動並無障礙，故顯無支出看護
      費用之必要。原告主張自本交通事故發生後，需仰賴專人
      全程看護照料；惟原告住院之醫師並未囑言建議原告就其
      傷勢需專人協助全程照顧，原告主張所請求之看護費用本
      應予以扣除，惟被告即已於96年6 月14日確認原告有看護
      照顧之必要，惟原告所請求之看護非專業看護，係請求家
      人代為照料生活起居，看護費用不應以專業看護之等級比
      照，其看護費用應以新台幣4~5 萬元較為合理，非原告所
      請求之金額；故原告所請顯非實在，應予否認。
(四)精神慰撫金部份：按不法侵害他人之身體、健康、名譽或自
    由者被害人雖非財產上之損害，亦得請求賠償相當之金額，
    此即所謂慰撫金之請求權，是為民法上所規定，然為慰撫金
    係對非財產上損害而支出之相當金額，是故其標準，應綜合
    斟酌一切情事，如被害人及加害人之地位、家況等，並被害
    人所受痛苦之程度及加害人之過失輕重等等，此皆有待鈞長
    之睿智審酌原告請求，務實貫徹慰撫金之制度功能。
參、本院依聲請向財團法人慈濟綜合醫院台北分院查詢甲○之病
    情。
肆、得心證之理由：
一、原告主張其於95年7 月2 日上午8 時38分許，騎乘車號P65-
    976 號普通重型機車沿台北縣中和市○○○路往福和橋方向
    行駛，而被告博士堂興業有限公司（下稱博士堂公司）之司
    機即被告丁○○則駕駛車號1030-FL 號自用小貨車違規臨停
    於中和市○○○路27號前，車頭朝福和橋方向，被告丁○○
    疏未注意行人及其他車輛即突然開啟車門，致原告應變不及
    ，撞及其左前車門並失控撞擊同向左前方停等紅燈之營業小
    客車右後車角，造成原告左鎖骨骨折及機車損毀等事實，並
    提出財團法人慈濟綜合醫院臺北分院95年8 月3 日診字第A0
    0000000 號診斷證明書及照片影本為證據（見本院96年度調
    字第6 號調解卷第9 、10頁，以下稱調解卷），被告所否認
    有過失存在，惟並不爭執上開車禍發生之經過；而本件交通
    事故前經原告申請臺灣省臺北縣區車輛行車事故鑑定委員會
    鑑定，其鑑定結果為：「一、丁○○駕駛自用小貨車，違規
    於禁止臨時停車處停車，且向外開啟車門未注意讓行進中車
    輛先行，為肇事原因。二、甲○駕駛普通重型機車，無肇事
    因素。三、趙金弟駕駛營業小客車，無肇事因素。」，此有
    臺灣省臺北縣區車輛行車事故鑑定委員會95年10月4 日北縣
    鑑字第951266號鑑定意見書影本在卷可參（見本院調解卷第
    11至12頁），則原告上開主張自堪信為真實。
二、按「因故意或過失，不法侵害他人之權利者，負損害賠償責
    任。故意以背於善良風俗之方法，加損害於他人者亦同。」
    、「汽車、機車或其他非依軌道行駛之動力車輛，在使用中
    加損害於他人者，駕駛人應賠償因此所生之損害。但於防止
    損害之發生，已盡相當之注意者，不在此限。」，民法第18
    4 條第1 項、第191 條之2 分別定有明文。本件原告主張被
    告丁○○於上開時地駕駛汽車因過失致原告受有傷害及機車
    損壞，而主張依據侵權行為損害賠償之法律關係，請求被告
    丁○○應負損害賠償責任一節，自屬可採，爰就原告請求之
    項目及金額分別審酌如下：
(一)關於原告請求之醫藥費用4,361 元部分：原告主張其因本件
    車禍至財團法人慈濟綜合醫院台北分院急診及門診共10次，
    合計支出醫療費用共4,361 元一節，並提出財團法人佛教慈
    濟綜合醫院台北分院醫療費用收據影本為證據，且為被告所
    不爭執（見本院96年4 月26日言詞辯論筆錄，卷第28頁），
    則原告此部分主張自堪信為真實，則原告此部分所得請求被
    告賠償之金額即為4,361 元。
(二)關於原告請求之其所有機車損害部分3,614 元部分：原告主
    張其所騎乘之車號P65-976 號機車因本件車禍造成損壞，共
    支出修復費用7,500 元，其中材料費用5,800 元、工資1,70
    0 元，於扣除折舊後其損失為3,614 元等節，並提出佳順機
    車行出具之估價單影本為證據，且為被告所不爭執（見本院
    96年4 月26日言詞辯論筆錄，卷第28頁），則原告此部分主
    張自堪信為真實，則原告此部分所得請求被告賠償之金額即
    為3,614元。
(三)關於原告請求之看護費用12萬元部分：原告主張其係慣用右
    手之人，因本件車禍造成右鎖骨骨折，不僅疼痛難耐且根本
    無法使力，只得以八字肩帶固定，致原告日常生活起居，舉
    凡吃飯、穿衣、盥洗、如廁等，均需假手配偶陳英英看護照
    顧，原告受傷至慈濟醫院急診後即以八字帶固定骨折處約二
    個月，其間確需他人看護照顧，而受有相當於看護費用之損
    害等節，則為被告所否認。按「不法侵害他人之身體或健康
    者，對於被害人因此喪失或減少勞動能力或增加生活上之需
    要時，應負損害賠償責任。」，民法第193 條第1 項固定有
    明文，惟被害人所得請求者僅限於必要者為限，倘非必要之
    範圍，即非屬於上開法條所稱「需要」之範疇，自非得向加
    害人請求賠償之範圍。經查，依據本院向財團法人慈濟綜合
    醫院台北分院查詢原告之病情結果，其診斷為：「右鎖骨骨
    折」，治療經過為：「95-7-2來院急診，以八字帶固定（約
    2 個月），95-7-2～95-11-6 持續門診追蹤，因癒合較一般
    人緩慢，直到最後一次門診（95-11-6） 尚未完全癒合，預
    估自發生起算約需半年左右才可工作。一般此種骨折並無需
    要依賴他人看護之必要性。」，此有財團法人慈濟綜合醫院
    台北分院96年4 月23日（九六）慈新醫文字第960428號函所
    附病情說明書在卷可參（見本院卷第22至23頁），則原告之
    傷勢固有使其生活不便之情形發生，惟並無僱用看護員看護
    之必要，不論其實際上是否僱用看護員或由其親屬充任看護
    員之工作，則既無使用看護員之必要，則其縱有僱用看護員
    之支出或其親屬擔任看護工作，亦均非得向被告請求賠償之
    範圍，則原告此部分請求自非可許。
(四)關於原告請求其因停業之損失405,000 元部分：原告主張其
    於本件車禍發生前，任職於訴外人軒亞設計實業有限公司（
    下稱軒亞公司）擔任工務工作，其自95年1 月至95年7 月共
    支領薪資315,000 元，平均每月薪資45,000元，並提出95年
    度各類所得扣繳暨免扣繳憑單影本為證據（見本院卷第31頁
    ），且為被告所不爭執（見本院96年4 月26日言詞辯論筆錄
    ，卷第28頁），則原告此部分主張自堪信為真實。原告另又
    主張其因本件車禍發生，造成右鎖骨骨折，致無法從事工作
    ，原告自本件車禍發生日之95年7 月2 日至96年5 月3 日止
    ，共計10個月無法工作，扣除軒亞公司支付原告95年7 月薪
    資外，原告尚計受有9 個月之停業損失即405,000 元等語。
    按「不法侵害他人之身體或健康者，對於被害人因此喪失或
    減少勞動能力或增加生活上之需要時，應負損害賠償責任。
    」，民法第193 條第1 項定有明文。經查，原告於95年7 月
    2 日發生本件車禍後，經送往財團法人慈濟綜合醫院臺北分
    院急診，此有該院95年8 月3 日診字第A00000000 號診斷證
    明書影本在卷可參（見本院調解卷第9 頁），經治療至96年
    5 月3 日始癒合而痊癒，此亦有財團法人慈濟綜合醫院臺北
    分院96年5 月3 日診字第A00000000 號診斷證明書影本在卷
    可參（見本院卷第38頁），其原因乃因原告癒合較一般人緩
    慢所致，此有財團法人慈濟綜合醫院臺北分院病情說明書在
    卷可參（見本院卷第23頁），則可見原告主張其於上開自車
    禍發生日之95年7 月2 日至96年5 月3 日止間因右鎖骨骨折
    未癒合而不能工作一節，當堪信為真實，則依前揭法條規定
    ，原告主張其因受傷不能工作所受之損失應由被告賠償一節
    ，即屬可採，從而，原告此部分所得請求之金額即為405,00
    0元。
(五)關於原告請求之精神慰撫金30萬元部分：原告主張其於車禍
    發生當時，身體疼痛萬分，猶如五臟俱裂，甚至幾乎當場昏
    厥，惟被告丁○○卻一再否認肇事，意圖卸責，車禍發生後
    ，被告丁○○除探望原告三次外，對於原告因本件車禍所受
    之損害，均避不提出具體解決方案，反要求原告逕與其保險
    公司聯繫，核其作為，顯欠誠意，且原告在身心受創之餘，
    尚需自行採取法律訴訟，爭取合法權利，更係情何以堪，故
    請求被告賠償其精神慰撫金30萬元一節，則為被告所否認，
    並抗辯稱原告請求之金額過高等語。按「不法侵害他人之身
    體、健康、名譽、自由、信用、隱私、貞操，或不法侵害其
    他人格法益而情節重大者，被害人雖非財產上之損害，亦得
    請求賠償相當之金額。其名譽被侵害者，並得請求回復名譽
    之適當處分。」，民法第195 條第1 項定有明文。經查，本
    件車禍使原告受有右鎖骨骨折之傷害，對於其生活起居造成
    相當之不便，時間更長達約十個月之久，對於原告之傷害當
    可想見，惟被告丁○○所駕駛之被告博士堂公司所有之車輛
    既經投保責任保險，被告丁○○將洽商賠償事宜委由其所投
    保之保險公司代為處理乃正當作法，其此種作法對於原告之
    損害並無擴大之影響，猶如委由律師代為處理法律事務一般
    ，並非對他方有更大敵意一般，且委由專業人員處理事務，
    尚且可得更佳之效率，至於未能兩造不能在訴訟前達成協議
    ，並非因肇事車輛有無投保而有所不同，甚且車輛有投保責
    任保險，對於被害人獲得賠償更有保障，可避免因加害人資
    力不佳而無法實際上支付其應負擔之賠償金額，故原告主張
    被告推由保險公司出面與其洽商理賠事宜，作為主張其精神
    上受有更大傷害一節，自非可採。本院斟酌車禍發生之經過
    ，被告丁○○應負全部之肇事責任，原告所受傷害之程度，
    及雙方之社會、經濟地位等一切情狀，認原告此部分請求應
    以10萬元為適當，其此部分請求於此數額範圍內方屬有理由
    ，其超過此數額部分，則屬無理由。
(六)綜上，原告所得請求之金額應為512,975 元，原告之請求於
    此數額範圍內方屬有理由，其超過此數額部分，則屬無理由
    。
三、按「受僱人因執行職務，不法侵害他人之權利者，由僱用人
    與行為人連帶負損害賠償責任。但選任受僱人及監督其職務
    之執行，已盡相當之注意或縱加以相當之注意而仍不免發生
    損害者，僱用人不負賠償責任。」，民法第188 條第1 項定
    有明文。原告主張被告博士堂公司為被告丁○○之僱用人，
    因其受僱人即被告丁○○駕駛被告博士堂公司所有之車輛執
    行職務時，因過失不法侵害原告，致使原告受有前述傷害及
    造成前述損害等情，為被告博士堂公司所不爭執，則原告主
    張被告博士堂公司應與其僱用之人即被告丁○○負連帶賠償
    責任一節，亦堪認為可採。
四、綜上所述，原告主張依據侵權行為損害賠償之法律關係，請
    求被告應連帶賠償其損害，於512,975 元及減縮後之96年6
    月7 日起至清償日止按法定利率年息百分之五計算之遲延利
    息之範圍內為有理由，應予准許；至於原告之請求超過該數
    額部分則為無理由，應予駁回。
伍、假執行之宣告：兩造均陳明願預供擔保聲請宣告假執行或免
    為假執行，就原告勝訴部分，經核均無不合，爰分別酌定相
    當之擔保金額就原告勝訴部分俱准許之；至於原告其餘假執
    行之聲請，因該部分訴之駁回而失所附麗，應併予駁回。
陸、本件事證已臻明確，兩造其餘主張及攻擊防禦方法與證據，
    經本院斟酌後，與本件判決結果已不生影響，故不一一論列
    ，附此敘明。
柒、結論：原告之訴為一部有理由，一部無理由，依民事訴訟法
    第78條、第79條、第85條第2項、第390條第2項、第392條第
    2項，判決如主文。
中　　華　　民　　國　　96　　年　　9 　　月　　13　　日
            民事第一庭  法  官  許  瑞  東
以上正本證明與原本無異
如對本判決上訴，須於判決送達後20日內向本院提出上訴狀
中　　華　　民　　國　　96　　年　　9 　　月　　13　　日
                        書記官  賴  玉  芬
